【裁判字號】    95,上訴,1787
【裁判日期】    951128
【裁判案由】    違反毒品危害防制條例
【裁判全文】
臺灣高等法院高雄分院刑事判決        95年度上訴字第1787號
上  訴  人  臺灣屏東地方法院檢察署檢察官
被      告  甲○○
                    現於臺灣高雄看守所
上列上訴人因被告違反毒品危害防制條例案件，不服臺灣屏東地
方法院95年度訴字第399 號中華民國95年9 月5 日第一審判決（
起訴案號：臺灣屏東地方法院檢察署95年度毒偵字第612 號），
提起上訴及移送併辦（案號：95年度毒偵字第6941號），本院判
決如下：
     主  文
上訴駁回。
    事  實
一、甲○○前曾於民國（下同）89年間，因施用毒品案件，經原
    審法院以89年度毒聲字第1815號裁定送觀察、勒戒，經認有
    繼續施用毒品傾向，又經原審法院以90年度毒聲字第2045號
    裁定令入戒治處所施以強制戒治，嗣因戒治成效良好，經原
    審法院90年度毒聲字第111 號裁定停止戒治（90年2 月27日
    出監），後於90年9 月5 日保護管束期滿，經臺灣屏東地方
    法院檢察署檢察官於同年9 月11日以90年度戒毒偵字第30 7
    號為不起訴處分確定。再因施用毒品案件，經原審法院91
    年度毒聲字第843 號裁定令入戒治處所施以強制戒治，其間
    歷經停止戒治、撤銷停止戒治，嗣於92年12月18日執行完畢
    出所，刑罰部分，則經原審法院91年度訴字第672 號判處應
    執行有期徒刑1 年4 月，復經本院91年度上訴字第1937號就
    施用第一級毒品部分撤銷改判處有期徒刑1 年2 月，施用第
    二級毒品部分駁回上訴，且改定應執行有期徒刑1 年5 月確
    定；再因施用毒品案件，經原審法院92年度訴字第2058號判
    處應執行有期徒刑1 年6 月確定，此兩案經接續執行，甫於
    95 年1月13日假釋出監（保護管束期間至同年9 月8 日期滿
    ，本案犯罪時仍在假釋中，不構成累犯）。
二、詎其仍不知戒絕，竟又基於施用第一級毒品海洛因之概括犯
    意，自95年3 月間某日起，至同年3 月31日11時許，在其屏
    東縣屏東市○○路96巷20號住處，以將毒品海洛因稀釋後注
    入針筒再施打血管之方式，連續施用毒品海洛因多次，平均
    每2 、3 日施用1 次；另基於施用第二級毒品甲基安非他命
    之概括犯意，自95年3 月25日10時30分許起，至同年3 月31
    日9 時許止，在同上住處，以將毒品甲基安非他命置於鋁箔
    紙上，下方點火加熱燒烤，再以口鼻吸食蒸發氣體之方式，
    連續施用第二級甲基安非他命多次。嗣於95年4 月2 日22時
    10分許，行經屏東市○○路時，因形跡可疑為警攔檢查獲，
    並扣得其所有、且供施用毒品海洛因所用而沾有海洛因殘渣
    之注射針筒1 支、及預備供施用毒品海洛因所用之空注射針
    筒1 支。
三、案經屏東縣警察局屏東分局報告臺灣屏東地方法院檢察署檢
    察官偵查起訴。
    理  由
一、本件被告甲○○所犯係死刑、無期徒刑、最輕本刑為3 年以
    上有期徒刑以外之罪，其於本院審理中就被訴事實為有罪之
    陳述，經審判長告知簡式審判程序之意旨，並聽取公訴人、
    被告之意見後，本院認為適宜進行簡式審判程序，合先敘明
    。
二、上開事實，業據被告甲○○於原審及本院審理中坦承不諱，
    且被告為警查獲後，經採尿送鑑定結果，均呈嗎啡、甲基安
    非他命陽性反應，有台灣檢驗科技股份有限公司濫用藥物檢
    驗報告1 份在卷可稽，並有被告所有之注射針筒2 支扣案可
    佐。又上開扣案針筒，經送請專業機構鑑定結果，其中1 支
    因沾有海洛因殘渣而呈海洛因陽性反應，其餘1 支則驗無毒
    品反應，高雄醫學大學附設中和紀念醫院檢驗報告2 份附卷
    可按，足見被告之自白，應與事實相符。又被告前於89年間
    ，因施用毒品案件，經原審法院以89年度毒聲字第1815號裁
    定送觀察、勒戒，經認有繼續施用毒品傾向，又經原審法院
    以90年度毒聲字第2045號裁定令入戒治處所施以強制戒治，
    嗣因戒治成效良好，經原審法院90年度毒聲字第111 號裁定
    停止戒治（90年2 月27日出監），後於90年9 月5 日保護管
    束期滿，經臺灣屏東地方法院檢察署檢察官於同年9 月11日
    以90年度戒毒偵字第307 號為不起訴處分確定。再因施用毒
    品案件，經原審法院91年度毒聲字第843 號裁定令入戒治處
    所施以強制戒治，其間歷經停止戒治、撤銷停止戒治，嗣於
    92 年12 月18日執行完畢出所，刑罰部分，則經原審法院91
    年度訴字第672 號判處應執行有期徒刑1 年4 月，復經本院
    91年度上訴字第1937號就施用第一級毒品部分撤銷改判處有
    期徒刑1 年2 月，施用第二級毒品部分駁回上訴，且改定應
    執行有期徒刑1 年5 月確定；再因施用毒品案件，經原審法
    院92年度訴字第2058號判處應執行有期徒刑1 年6 月確定等
    情，有臺灣屏東地方法院檢察署刑案資料查註紀錄表、同署
    全國施用毒品案件紀錄表、臺灣高等法院被告前案紀錄表在
    卷可考，是本件被告於強制戒治執行完畢後5 年內再犯施用
    第一級、第二級毒品之犯行，堪以認定。
三、查海洛因、甲基安非他命分別係毒品危害防制條例所定之第
    一級毒品、第二級毒品，均不得非法施用，是核被告所為，
    分別係犯毒品危害防制條例第10條第1 項、第2 項之施用第
    一級毒品、施用第二級毒品罪。被告為施用毒品海洛因、甲
    基安非他命而分別持有毒品之低度行為，已為其施用之高度
    行為所吸收，不另論罪。又被告行為後，刑法第56條連續犯
    之規定業於94年1 月7 日修正公布刪除，並於95年7 月1日
    施行，則被告之犯行，因行為後新法業已刪除連續犯之規定
    ，此刪除雖非犯罪構成要件之變更，但顯已影響行為人刑罰
    之法律效果，自屬法律有變更，依新法第2 條第1 項之規定
    ，比較新、舊法結果，仍應適用較有利於被告之行為時法律
    即舊法論以連續犯（最高法院95年第8 次刑事庭會議決議參
    照），是被告所為上開多次施用第一級毒品海洛因及第二級
    毒品甲基安非他命犯行，時間緊接、犯罪構成要件相同，顯
    係基於概括犯意反覆為之，均為連續犯，應依修正前刑法第
    56條之規定各論以一罪，並均依法加重其刑。其所犯施用第
    一級毒品罪及施用第二級毒品罪2 罪間，犯意個別、行為互
    殊，應予分論併罰。
四、原審因而適用毒品危害防制條例第10條第1 項、第2 項、第
    18條第1 項前段，刑法第2 條第1 項前段、第11條、第38條
    第1 項第2 款、修正前刑法第56條、第51條第5 款之規定，
    並審酌被告前有多次毒品前科，且迭經戒斷毒品之保安處分
    程序已如前述，詎仍未徹底戒絕毒癮，竟於假釋中再犯，顯
    見其意志不堅，無悔改之決心，有違政府制定毒品危害防制
    條例之立法美意及犯後之態度等一切情狀，就被告施用第一
    級毒品部分量處有期徒刑1 年6 月，就其施用第二級毒品部
    分量處有期徒刑1 年，並定其應執行刑為有期徒刑2 年4 月
    ；扣案且經鑑定沾有毒品海洛因殘渣之注射針筒1 支、為被
    告所有且供施用毒品海洛因所用，業據被告自承在卷，因所
    殘留之毒品殘渣無法析離，應依毒品危害防制條例第18 條
    第1 項前段之規定，宣告沒收銷燬之。其餘扣案之空注射針
    筒1 支，亦經被告供承為其所有且預備供施用毒品海洛因所
    用，依刑法第38條第1 項第2 款規定，併予宣告沒收。又以
    被告行為後，刑法第51條業於民國94年1 月7 日修正公布，
    並於95年7 月1 日施行，修正前刑法第51條規定：「數罪併
    罰，分別宣告其罪之刑，依左列各款定其應執行者：」其中
    第5 款規定：「宣告多數有期徒刑者，於各刑中之最長期以
    上，各刑合併之刑期以下，定其刑期。但不得逾二十年。」
    修正後刑法第51條第5 款規定：「宣告多數有期徒刑者，於
    各刑中之最長期以上，各刑合併之刑期以下，定其刑期。但
    不得逾三十年。」比較結果，修正後刑法並非較有利於行為
    人，依刑法第2 條第1 項前段之規定，仍應依修正前刑法第
    51條第5 款，定其應執行之刑，於理由欄併予明；其認事
    用法均無不合，量刑亦屬適當，公訴人以被告於95年4 、5
    月間起至同年8 月5 日止，猶有施用第一級毒品海洛因之犯
    行，提起上訴，指摘原判決不當，惟查被告於95年8 月5日
    下午1 時30分許在高雄縣茄萣鄉○○路旁為警查獲後，經採
    尿送鑑定結果，固呈嗎啡陽性反應，有台灣檢驗科技股份有
    限公司濫用藥物檢驗報告可證，惟此僅能證明被告於採尿送
    驗前24小時內有施用第一級毒品海洛因，並不能證明被告自
    95年4 、5 月間起即有施用第一級毒品海洛因，而刑法第56
    條連續犯之規定，業於94年2 月2 日修正公布刪除，並於95
    年7 月1 日施行，則被告此部分之犯行，因新法業已刪除連
    續犯之規定，與前述論罪科刑部分，顯非裁判上一罪關係，
    本院無從併辦，是公訴人之上訴為無理由，應予駁回。
五、移送併辦（95年度毒偵字第6941 號）意旨另以：被告於95
    年4 、5 月間起至同年8 月5 日止，猶有施用第一級毒品海
    洛因之犯行，惟查被告於95年8 月5 日下午1 時30分許在高
    雄縣茄萣鄉○○路旁為警查獲後，經採尿送鑑定結果，固呈
    嗎啡陽性反應，有台灣檢驗科技股份有限公司濫用藥物檢驗
    報告可證，惟此僅能證明被告於採尿送驗前24小時內有施用
    第一級毒品海洛因，並不能證明被告自95年4 、5 月間起即
    有施用第一級毒品海洛因，而刑法第56條連續犯之規定，業
    於94年2 月2 日修正公布刪除，並於95年7 月1 日施行，則
    被告上開之犯行，因新法業已刪除連續犯之規定，與前述論
    罪科刑部分，顯非裁判上一罪關係，應退回由檢察官依法訴
    追。
據上論斷，應依刑事訴訟法第368 條，判決如主文。
本案經檢察官彭南雄到庭執行職務。
中    華    民    國    95    年    11    月    28    日
                  刑事第七庭    審判長法  官  莊飛宗
                                      法  官  邱明弘
                                      法  官  黃憲文
以上正本證明與原本無異。
施用第一級毒品部分如不服本判決應於收受本判決後10日內向本
院提出上訴書狀，其未敘述上訴理由者，並得於提起上訴後10日
內向本院補提理由書狀（均須按他造當事人之人數附繕本）「切
勿逕送上級法院」。
其餘不得上訴。
中    華    民    國    95    年    11    月    28    日
                                      書記官  施耀程
附錄本判決論罪科刑法條：
毒品危害防制條例第10條第1項、第2項
施用第一級毒品者，處 6 月以上 5 年以下有期徒刑。
施用第二級毒品者，處 3 年以下有期徒刑。


司法院資訊處製作；財團法人民間司法改革基金會備份。
